【裁判字號】    89,易緝,12
【裁判日期】    890822
【裁判案由】    詐欺
【裁判全文】
臺灣嘉義地方法院刑事判決                          八十九年度易緝字第一二號
    公  訴  人  臺灣嘉義地方法院檢察署檢察官
    被      告  甲○○
右列被告因詐欺案件，經檢察官提起公訴（民國八十七年度偵字第四八六六號），本
院判決如左：
    主  文
甲○○意圖為自己不法之所有，以詐術使人將本人之物交付，處有期徒刑壹年貳月。
    事  實
一、甲○○於八十七年一月間，在花蓮市投宿旅社時，結識旅社負責人乙○○，竟意
    圖為自己不法之所有，向乙○○誑稱自己係船員，若經營魚翅生意獲利甚豐，其
    二人可共同集資與綽號「將軍」之人合夥經營，乙○○信以為真而陷於錯誤，允
    於共同投資並出資新臺幣（下同）一百萬元，嗣於同年月十九日上午十一時二十
    分許，甲○○與乙○○相約於高雄市前鎮區○○○○路前鎮魚市場前交款，甲○○得款後訛稱進入漁市場找「將軍」，然隨即逃逸無蹤，乙○○於前鎮漁市場等
    候多時，未見被告返回，乃委請漁港警員協助在漁市場內外找尋被告，直至當日
    下午三時許，仍未見甲○○歸來，始知受騙。
二、案經高雄市政府警察局前鎮分局報由台灣高雄地方法院檢察署檢察官轉呈台灣高
    等法院檢察署檢察長令轉台灣嘉義地方法院檢察署檢察官偵查起訴。
    理  由
一、訊據被告甲○○固不否認於八十七年一月間，在花蓮市投宿時，邀乙○○共同投
    資魚翅生意，嗣乙○○於同年月十九日，在高雄市前鎮漁市場前交付一百萬元予
    伊後，伊隨即離去，且截至本案經通緝到案為止，並未再以任何方式與乙○○聯
    絡等事實，惟矢口否認有何詐欺取財之犯行，辯稱：伊亦出資一百萬元，連同乙○○之一百萬元交付予「將軍」後，「將軍」即失去蹤跡，伊亦係受害人云云。
    惟查，右揭犯罪事實，業據被害人乙○○指訴綦詳，且被告所謂之「將軍」究係
    何人？何姓名？住址、年籍各為何？被告自八十七年間經檢察官偵查時起，其間
    歷通緝、交保、再經本院通緝到案，直至本院審理時，仍未能明確指陳明確，而
    被告若果係將二百萬元鉅款交付予「將軍」，豈有對「將軍」如此陌生之理，足
    見「將軍」顯係被告所杜撰；且查，被告自收受乙○○交付之一百萬元離去後，
  直至本案經通緝到案為止，其間未曾以任何方式與乙○○聯絡之事實，業為被告
    自承無訛，衡諸經驗及論理法則，倘被告係被「將軍」所騙，自可出面向乙○○
    說明，何須躲藏，足認被告係向乙○○詐欺取得一百萬元無訛；且徵之被害人乙○○將一百萬元交付被告後，見被告多時未回，曾委請漁港警員協助在漁港內外
    找尋被告，直至當日下午三時許仍未見被告之情，業據乙○○陳證明確，足認被
    告得款後即已離開漁港，益證被告確有詐欺取財之行為，被告所辯伊亦為被害人
    云云，顯係杜撰卸責之詞，委無足採。本案事證已臻明確，被告犯行堪予認定。
二、核被告甲○○所為，係犯刑法第三百三十九條第一項之詐欺取財罪。爰審酌被告
    之品行、智識程度、利用被害人乙○○對伊之信賴詐財牟利、與被害人平日之關
    係、其犯罪之動機、手段、犯罪所生之損害非輕及犯罪後未曾歸還被害人分文之
    態度等諸般情狀，量處如主文所示之刑。
三、併案（台灣嘉義地方法院檢察署八十七年度偵緝字第一０二號、八十七年度偵字
    第四九五七號）意旨另以：被告甲○○於八十六年十月十三日，在台北縣永和市
    ○○街至新店市○○路途中，侵占被害人丙○○所遺失之付款人均為台灣土地銀
    行永和分行、票據號碼九九一四三二號、票面金額十五萬元支票（下稱第一支票
    ）及票據號碼AX-0000000號、票面金額五萬元支票（第二支票）後，於同年十月
    二十二日晚上持第一支票，在桃園市○○路百麗旅館內，向被害人彭玉英調取現
    金，於同年十月底某日，在台北市○○街一九二號六樓豔麗餐廳，持第二支票交
    付予林素鳳用以支付消費款，因認被告上開行為涉犯侵占遺失物及詐欺等罪嫌，
    而與本案論罪科刑部分有裁判上之一罪關係。訊據被告甲○○矢口否認右揭併案
    意旨所指之犯行，辯稱：上開支票係其朋友桂尊國向丙○○借來抵償欠伊之金錢
    ，並非侵占所得，而持第一、二支票使用交付予彭玉英、林素鳳時均有背書，惟
    因丙○○謊報遺失而止付，伊未詐欺，且支票的錢已與丙○○、桂尊國處理完竣
    等語。經查，丙○○原係以上開支票係在台北縣永和市○○街至新店市○○路途
    中遺失為由而掛失止付，嗣於檢察官偵訊時改稱支票係在桂尊國家丟掉等語（見
    台灣嘉義地方法院檢察署八十七年偵緝字第一０二號偵查卷第六十五頁），則丙○○所申報支票遺失乙節，已非無疑；且丙○○自陳支票係在桂尊國家丟掉，足
    徵被告所辯支票係桂尊國交付予伊等情，尚非子虛；且查，被告交付第一、二支
    票予彭玉英、林素鳳時均有背書之事實，業據彭玉英、林素鳳陳證在卷，且有支
    票影本附卷可參，被告既已背書表示負責，事後復因支票為丙○○止付，第一、
    二支票始不獲付款，難認被告有何詐欺之犯意；而被告復否認有何侵占、詐欺之
    犯行，則併案部分與本案論罪科刑部分，即難認有裁判上一罪關係，此部分自應
    退由檢察官另為適法之偵辦，附此敘明。
四、據上論斷，應依刑事訴訟法第二百九十九條第一項前段，刑法第三百三十九條第
    一項，罰金罰鍰提高標準條例第一條，判決如主文。
本案經檢察官游悅晨到庭執行職務。
中      華      民      國    八十九    年      八      月    二十二    日
                            臺灣嘉義地方法院刑事第二庭
                                法  官
右為正本，係照原本作成，證明與原本無異。
如不服本判決，應於送達後十日內，向本院提出上訴狀。
中      華      民      國    八十九    年      八      月    二十二    日
                                書記官  洪麗惠
附錄本案論罪科刑適用法條：
刑法第三百三十九條（第一項）：
意圖為自己或第三人不法之所有，以詐術使人將本人或第三人之物交付者，處五年以
下有期徒刑、拘役或科或併科一千元以下罰金。


司法院資訊處製作；財團法人民間司法改革基金會備份。
